【裁判字號】    98,審聲,537
【裁判日期】    980406
【裁判案由】    聲請定其應執行刑
【裁判全文】
臺灣高雄地方法院刑事裁定             98年度審聲字第537號
聲  請  人  臺灣高雄地方法院檢察署檢察官
受  刑  人  甲○○
上列聲請人因受刑人數罪併罰有二裁判以上，聲請定其應執行之
刑（98年度執聲字第383號），本院裁定如下：
    主  文
甲○○所犯如附表一所示之拾壹罪，所處各如附表一所示之刑，
應執行有期徒刑壹年柒月又拾伍日，如易科罰金，以銀元參佰元
即新臺幣玖佰元折算壹日；又所犯如附表二所示之參罪，所處各
如附表二所示之刑，應執行罰金新臺幣壹萬元，如易服勞役，以
新臺幣壹仟元折算壹日。
    理  由
一、聲請意旨略以：受刑人甲○○因竊盜等案件，先後經判決確
    定如附表一、二，應依刑法第53條、第51條第5 款、第7 款
    （聲請書漏載第51條第7 款），定其應執行之刑，爰依刑事
    訴訟法第477 條第1 項聲請裁定等語。
二、(一)按行為後法律有變更者，適用行為時之法律，但行為後之
      法律有利於行為人者，適用最有利於行為人之法律，刑法
      第2 條第1 項定有明文。又裁判確定前犯數罪，其中一罪
      在新法施行前者，亦應依修正後刑法第2 條第1 項之規定
      ，適用最有利於行為人之法律（最高法院95年第8 次刑事
      庭會議決議五之(一)後段參照）。查受刑人甲○○所犯附表
      一編號2 號所示之罪，係於民國95年7 月1 日刑法修正施
      行前犯之，依上開說明，自應為新舊法之比較。而關於數
      罪併罰之規定，修正前刑法第51條第5 款規定宣告多數有
      期徒刑者，其刑期不得逾20年，修正後刑法第51條第5 款
      則規定不得逾30年。比較修正前後之規定，修正後之規定
      並非較有利於受刑人，依刑法第2 條第1 項前段之規定，
      應依修正前之刑法第51 條 第5 款，定其應執行之刑。
    (二)次按數罪併罰，應依分別宣告其罪之刑為基礎，定其應執
      行刑，此觀刑法第51條規定自明，故一裁判宣告數罪之刑
      ，雖曾經定其執行刑，但如再與其他裁判宣告之刑定其執
      行刑時，前定之執行刑當然失效，仍應以其各罪宣告之刑
      為基礎，定其執行刑，不得以前之執行刑為基礎，以與後
      裁判宣告之刑，定其執行刑；又法律上屬於自由裁量之事
      項，並非概無法律性之拘束。自由裁量係於法律一定之外
      部性界限內（以定執行刑言，即不得違反刑法第51條之規
      定）使法官具體選擇以為適當之處理；因此在裁量時，必
      須符合所適用之法規之目的。更進一步言，須受法律秩序
      之理念所指導，此亦即所謂之自由裁量之內部性界限。關
      於定應執行之刑，既屬自由裁量之範圍，其應受此項內部
      性界限之拘束，要屬當然，此有最高法院59年台抗字第
      367 號、80年台非字第473 號判例要旨可資參照。
    (三)再按於94年1 月7 日刑法修正施行前犯併合處罰數罪中之
      一罪，且該數罪均符合第41條第1 項得易科罰金之規定者
      ，適用90年1 月4 日修正之刑法第41條第2 項規定，刑法
      施行法第3 條之1 第3 項定有明文。另按數罪併罰，其中
      部分之裁判易刑標準係依舊法諭知，另部分依新法諭知，
      合併定刑後之易刑標準，應依刑法第2 條之規定，擇有利
      於受刑人之折算標準適用之，亦有最高法院86年度台非字
      第87號判決可資參考。
三、經查，受刑人甲○○因竊盜等11罪，先後經判處如附表一所
    示之刑，且於如附表一所示之日期分別確定，又因侵占等3
    罪，先後經判處如附表二所示之刑，並於如附表二所示之日
    期分別確定，其中附表一編號1 號至編號5 號所示之罪，經
    臺灣臺中地方法院以97年度聲字第65號裁定定應執行刑為有
    期徒刑8 月確定，附表一編號6 號至編號9 號所示之罪，經
    本院以96年度易字第3441號判決定應執行刑為有期徒刑8 月
    確定，附表一編號10號至編號11號所示之罪，則經本院以96
    年度簡字第3648號判決定應執行刑為有期徒刑3 月15日確定
    等情，有臺灣高等法院被告前案紀錄表1 份、相關刑事判決
    及裁定（本院95年度簡字第6864號、95年度簡字第5166號、
    96年度易字第1646號、96年度簡字第926 號、96年度易字第
    3441號、96年度簡字第3648 號 判決及臺灣臺中地方法院97
    年度聲字第65號裁定）在卷可稽。又附表一編號1 號至編號
    11號所示之罪，均為最重本刑5 年以下有期徒刑之罪，且均
    受6 個月以下有期徒刑之宣告；其中附表一編號2 號所示之
    罪之犯罪時間係在95年7 月1 日刑法修正施行前，其餘附表
    一所示之罪之犯罪時間則在95年7 月1 日刑法修正施行後，
    揆諸上開說明，就附表一所示之11罪定應執行刑時，應依刑
    法第2 條第1 項之規定，適用較有利於受刑人之修正前刑法
    第51條第5 款之規定，且依上開刑法施行法第3 條之1 第3
    項之規定，得依修正前之刑法第41條第2 項規定易科罰金。
    末查，受刑人所犯附表一編號2 號所示之罪與其餘附表一所
    示之罪之易科罰金折算標準並不相同，依前開說明，自應適
    用較有利於受刑人之銀元300 元即新臺幣900 元之折算標準
    。茲聲請人聲請定其應執行之刑，本院審核認為正當，應定
    其應執行之刑，爰依刑事訴訟法第477 條第1 項，刑法第2
    條第1 項前段、第53條、第42條第3 項、第51條第7 款，修
    正前刑法第51條第5 款、第41條第1 項前段、第2 項，刑法
    施行法第3 條之1 第3 項，修正前罰金罰鍰提高標準條例第
    2 條，現行法規所定貨幣單位折算新臺幣條例第2 條，裁定
    如主文。
中    華    民    國    98    年    4     月     6    日
                  刑事第三庭    法  官  吳佳樺
以上正本係照原本作成。
如不服本裁定，應於送達後5日內，向本院提出抗告狀。
中    華    民    國    98    年    4     月    6     日
                                書記官  吳智媚


司法院資訊處製作；財團法人民間司法改革基金會備份。
